臺灣桃園地方法院刑事判決　　　　　　　110年度訴字第610號
公　訴　人　臺灣桃園地方檢察署檢察官
被　　　告　袁楷崴




選任辯護人　高逸文律師
　　　　　　王聖傑律師
上列被告因違反毒品危害防制條例等案件，經檢察官提起公訴（
110 年度偵字第11466 號），本院判決如下：
    主  文
袁楷崴共同運輸第二級毒品，處有期徒刑貳年。緩刑伍年，緩刑
期間付保護管束，並應於本判決確定之日起參年內，向檢察官指
定之政府機關、政府機構、行政法人、社區或其他符合公益目的
之機構或團體，提供貳佰肆拾小時之義務勞務。
扣案如附表編號1所示之物沒收銷燬。
    事  實
一、袁楷崴明知大麻為毒品危害防制條例第2 條第2 項第2 款所
    列管之第二級毒品，不得非法運輸，且屬行政院依懲治走私
    條例第2 條第3 項授權公告「管制物品管制品項及管制方式
    」第1 點第3 款所列之管制進口物品，亦不得私運進口，距
    為購入大麻供己施用，而與真實姓名、年籍不詳、綽號「Ta
    nk（坦克）」之成年男子，共同基於運輸第二級毒品、私運
    管制物品進口之犯意聯絡，於民國110 年3 月2 日，以通訊
    軟體TELEGRAM向「Tank（坦克）」聯繫購買第二級毒品大麻
    ，嗣雙方約定以換算約為新臺幣（下同）3 萬5,000 元之比
    特幣現金虛擬貨幣作為代價，購買50公克之大麻。交易既定
    ，「Tank（坦克）」即以發件人「Chen Lan」之名義，將如
    附表編號1 所示之第二級毒品大麻夾藏於兒童餅乾盒內，復
    於110 年3 月3 日，以託運餅乾、零食為名，委由不知情之
    EZGO飛凰國際物流股份有限公司（下稱飛凰公司），以空運
    方式將前開夾藏大麻之貨物（下稱本案貨物）自美國運輸至
    臺灣。嗣於110 年3 月8 日，本案貨物經由中華航空股份有
    限公司（下稱華航公司）CI5167號班機自美國運抵臺灣桃園
    國際機場，復由不知情之聯締國際有限公司（下稱聯締公司
    ）職員以主提單號碼「000-00000000」、分提單號碼「506M
    2147」、收件人「林珍圭」、收件地址「高雄市○○區○○
    路00巷00號2 樓之7 」、貨物名稱「PRIVATE GOODS 」向財
    政部關務署臺北關（下稱臺北關）申報進口，經臺北關人員
    察覺有異，而會同新北市政府警察局刑事警察大隊於110 年
    3 月9 日下午1 時20分許，在桃園市○○區○○○路000 號
    3 樓長榮空儲驗貨區開箱查驗，查獲本案貨物中夾藏有如附
    表編號1 所示之大麻，新北市政府警察局刑事警察大隊警員
    為追查實際領取貨物之人，故先將本案貨物放行，不知已遭
    查獲之「Tank（坦克）」則指示不知情之貨運業者，將本案
    貨物改送至臺中市○○區○○路0 段000 巷00號12樓之1 之
    袁楷崴居處，收貨人則改為袁楷崴之暱稱「袁威力」，迨於
    110 年3 月11日上午10時44分許，貨運業者將本案貨物送至
    前開袁楷崴居處，袁楷崴並出面簽收後，新北市政府警察局
    刑事警察大隊警員見狀隨即持本院核發之拘票拘提袁楷崴到
    案，並搜索扣得如附表二編號2 所示之空箱1 個，始查悉上
    情。
二、案經新北市政府警察局刑事警察大隊報告臺灣桃園地方檢察
    署檢察官偵查起訴。
    理  由
壹、程序部分
    本判決下列所引用之各項供述證據與非供述證據，被告袁楷
    崴、辯護人均同意各該證據之證據能力（見訴字卷第46頁）
    ，且當事人、辯護人於本院言詞辯論終結前亦未對各該證據
    之證據能力有所爭執（見訴字卷第82至87頁），又無證據證
    明前開證據係實施刑事訴訟程序之公務員以不法方式所取得
    ，復無證據證明係非真實，且均與本件待證事實具有關聯性
    ，並經本院於審理期日中合法調查，自均得為本案證據使用
    。
貳、實體部分
一、認定事實所憑之證據及理由：
  ㈠上揭犯罪事實，迭遽被告於警詢、偵訊、本院準備、審理程
    序均坦承不諱（見偵字卷第15至20頁、第79至81頁、訴字卷
    第45、48頁、第81、85頁），並有財政部關務署臺北關貨物
    / 運輸工具收據及搜索筆錄（見偵字卷第21頁）、財政部關
    務署臺北關110 年3 月9 日北遞移字第1100100688號函（見
    偵字卷第23、24頁）、進口快遞貨物簡易申報單（見偵字卷
    第25頁）、本院110 年聲搜字第278 號搜索票、新北市政府
    警察局刑事警察大隊搜索扣押筆錄、扣押物品目錄表（見偵
    字卷第27頁、第29至32頁、第33頁）、偵辦跨國走私毒品大
    麻案照片（見偵字卷第43至50頁）、新北市政府警察局刑事
    警察大隊偵辦毒品案- 手機通訊軟體Telegram對話紀錄相片
    （見偵字卷第51至55頁）、法務部調查局濫用藥物實驗室11
    0 年3 月31日調科壹字第00000000號鑑定書（見偵字卷第10
    3 頁）等件在卷可稽，而扣案如附表一所示之煙草，經送鑑
    驗確為第二級毒品大麻，有前開法務部調查局濫用藥物實驗
    室鑑定書可憑，足認被告任意性自白與事實相符，堪以採信
    。
  ㈡至起訴書雖記載被告自國外購入第二級毒品大麻除供己施用
    外，另意欲販賣，然查，被告於警詢、本院審理中均稱進口
    大麻係要自己施用（見偵字卷第17頁、訴字卷第85頁），而
    被告於偵查中乃稱：「（問：你定大麻作何使用？）自己用
    ，如果沒辦法接受就不用銷毀。」、「（問：你是要拿來賣
    ？）本來是有那種想法，但現在沒有，我想說在台灣賣不出
    去，我進口是因為自己想用用看。」等語（見偵字卷第80頁
    ），可知被告雖曾起意進口大麻販賣，但似又認在臺灣無法
    銷售，遂打算自己施用而進口，卷內又無其他被告確曾販賣
    或計畫販賣大麻之相關事證，自難遽認被告有何販賣大麻意
    圖，起訴書就此部分應有誤會，併此敘明。
  ㈢綜上所述，本案事證明確，被告犯行堪以認定，應依法論罪
    科刑。
二、論罪科刑：
  ㈠罪名：
    按大麻為毒品危害防制條例第2 條第2 項第2 款所稱之第二
    級毒品，亦為行政院依據懲治走私條例第2 條第3 項公告之
    「管制物品管制品項及管制方式」第1 點第3 款所管制進出
    口物品，不得非法運輸，亦不得私運進出口。次按，運輸毒
    品罪之成立，並非以所運輸之毒品已運抵目的地為要件，區
    別既遂、未遂之依據，以已否起運離開現場為準，如已起運
    離開現場，其運輸行為即已完成，不以達到目的地為既遂之
    條件。且運輸毒品罪之成立，並不以兩地間直接搬運輸送移
    轉存置於特定地點為限，其以迂迴、輾轉方法，利用不相同
    之運輸工具、方法，將特定之毒品移轉運送至終極目的地者
    ，其各階段之運送行為，均不失為運輸行為之一種（最高法
    院109 年度台上字第4821號判決意旨參照），而懲治走私條
    例第2 條第1 項之私運管制物品進口罪，係指未經許可，擅
    自將管制物品，自他國或公海等地，私運進入我國國境而言
    。國境則指國家統治權所及之範圍，包括領土、領海及領空
    在內，依中華民國領海及鄰接區法第3 條之規定，我國領海
    為自基線起至其外側12浬間之海域。一旦私運管制物品進入
    我國領海12浬以內者，即為進入我國國境，其走私行為業已
    完成，即屬既遂（最高法院109 年度台上字第4230號判決意
    旨參照）。是核被告所為，係犯毒品危害防制條例第4 條第
    2 項之運輸第二級毒品罪及懲治走私條例第2 條第1 項之私
    運管制物品進口罪。
  ㈡共犯：
  ⒈被告就本案犯行，與「Tank（坦克）」具有犯意聯絡與行為
    分擔，為共同正犯。起訴書漏論以共同正犯，應由本院補充
    。
  ⒉被告與「Tank（坦克）」利用不知情之飛凰公司、華航公司
    、聯締公司、貨運業者遂行本案運輸毒品、私運管制物品進
    口犯行，為間接正犯。起訴書漏論以間接正犯，應由本院補
    充。
  ㈢罪數：
  ⒈被告運輸前、後持有第二級毒品之低度行為，為共同運輸毒
    品之高度行為所吸收，不另論罪。
  ⒉被告以一行為同時觸犯運輸第二級毒品罪及私運管制物品進
    口罪，為想像競合犯，應依刑法第55條規定，從一重之運輸
    第二級毒品罪處斷。
  ㈣刑之減輕：
  ⒈按毒品危害防制條例第17條第2 項規定：「犯第4 條至第8
    條之罪於偵查及歷次審判中均自白者，減輕其刑。」被告就
    本案運輸第二級毒品犯行，於警詢、偵訊及本院審理中均自
    白不諱，已如前述，爰依毒品危害防制條第17條第2 項規定
    減輕其刑。
  ⒉按被告因供自己施用而犯第4 條之運輸毒品罪，且情節輕微
    者，得減輕其刑，毒品危害防制條例第17條第3 項定有明文
    。查被告本案進口毒品係要供自己施用，已如前述，而其本
    案遭查獲運輸大麻之次數僅1 次，數量僅50公克亦非多，是
    本案情節應屬輕微，爰依上開規定減輕其刑。
  ⒊按犯罪之情狀顯可憫恕，認科以最低度刑仍嫌過重者，得酌
    量減輕其刑，刑法第59條定有明文。刑事審判旨在實現刑罰
    權之分配的正義，故法院對有罪被告之科刑，應符合罪刑相
    當之原則，使輕重得宜，罰當其罪，以契合社會之法律感情
    ，此所以刑法第57條明定科刑時應審酌一切情狀，尤應注意
    該條所列10款事項以為科刑輕重之標準，並於同法第59條賦
    予法院以裁量權，如認犯罪之情狀可憫恕者，得酌量減輕其
    刑，俾使法院就個案之量刑，能斟酌至當。而刑法第59條規
    定犯罪之情狀可憫恕者，得酌量減輕其刑，其所謂「犯罪之
    情狀」，與同法第57條規定科刑時應審酌之一切情狀，並非
    有截然不同之領域，於裁判上酌減其刑時，應就犯罪一切情
    狀（包括第57條所列舉之10款事項），予以全盤考量，審酌
    其犯罪有無可憫恕之事由（即有無特殊之原因與環境，在客
    觀上足以引起一般同情，以及宣告法定低度刑，是否猶重等
    等），以為判斷。查被告本案運輸第二級毒品大麻，無視國
    家杜絕毒品危害之禁令，其行為固值非難，然運輸第二級毒
    品罪之法定刑為「無期徒刑或10年以上有期徒刑，得併科新
    臺幣1,500 萬元以下罰金」，刑度甚重，而其本案遭查獲運
    輸毒品之次數僅1次，數量僅50公克，次數、數量均非多，
    且又僅係要供己施用，非用以販賣或轉讓他人，難認其主觀
    惡性重大，而被告所運輸之毒品甫入境即遭查獲，並未流通
    在外，即未對國人身心健康產生實害，又相較於運輸大量毒
    品、致對治安產生重大危害之運毒集團或毒梟，其行為所生
    之危害亦較輕，是本院依上開減刑之規定遞減其刑後，認倘
    科以被告法定最低本刑，仍嫌過苛，難謂符合罪刑相當性及
    比例原則，亦無從與真正長期、大量運輸毒品之惡行區別，
    衡其犯罪情狀在客觀上顯非不可憫恕，本案確有情輕法重之
    情，爰依刑法第59條規定，就被告所犯運輸第二級毒品犯行
    酌減其刑，並依法遞減之。
  ⒋至辯護人雖主張得依毒品危害防制條例第17條第1 項規定，
    減免被告之刑，惟按毒品危害防制條例第17條第1 項規定所
    稱「供出毒品來源，因而查獲其他正犯或共犯者」，係指被
    告供出毒品來源之對向性正犯，或與其具有共同正犯、共犯
    （教唆犯、幫助犯關係）之毒品由來之人的具體事證，因而
    使有偵查（或調查）犯罪職權之公務員知悉而對之發動偵查
    （或調查），並因而確實查獲其人、其犯行而言（最高法院
    110 年度台上字第5384號判決意旨參照）。經查，被告於本
    院準備程序時稱：「我不知道『坦克』的真實姓名，我也沒
    有看過他，只是剛好警察來抓我時，有說幾個藥頭的名字，
    剛好有一個叫『坦克』。」等語（見訴字卷第45頁），可知
    被告根本不知「Tank（坦克）」之真實姓名、年籍、長相等
    資料，客觀上已難提供確實憑據供偵查機關為進一步追查，
    且經本院聯繫本案承辦警員及承辦檢察官，承辦警員稱因被
    告僅提供「坦克」之綽號，未提供年籍資料，沒有查獲「坦
    克」之真實身分，另承辦檢察官亦未稱已查獲「坦克」等情
    ，有本院辦理刑事案件電話查詢紀錄表在卷可查（見訴字卷
    第73、75頁），依前開說明，本案自無毒品危害防制條例第
    17條第1 項規定適用之餘地。辯護人上開主張，實屬無據。
  ㈤爰以行為人之責任為基礎，審酌被告無視我國法制禁令，走
    私運輸大麻，所為應予非難；惟念及被告運輸毒品之次數與
    數量均非多，亦未外流，犯罪所生危害尚非嚴重；並考量被
    告犯後始終坦承犯罪，態度良好；兼衡被告本案運輸毒品進
    口係供自己施用而非販賣或轉讓他人之犯罪動機、目的、無
    前科紀錄之良好素行與自陳大學畢業之教育程度、目前有穩
    定工作、尚需維持家庭經濟之生活狀況（見偵字卷第11頁、
    訴字卷55頁）等一切情狀，量處如主文所示之刑。
  ㈥查被告未曾因故意犯罪受有期徒刑以上刑之宣告，有臺灣高
    等法院被告前案紀錄表附卷可參，其素行良好，又其行為時
    年紀尚輕，雖一時失慮致罹刑章，然犯後始終坦承犯罪，態
    度良好，且稱遭查獲後已斷絕毒品（見訴字卷第87頁），亦
    見悔意，另被告之父親於本院審理中也特地書信本院表達對
    本案之關切，並請求給予被告緩刑之機會（見訴字卷第57、
    58頁），可知被告之家庭支持功能應屬良好，本院審酌上情
    ，認被告經此偵審程序，當知所警惕，而無再犯之虞，所宣
    告之刑以暫不執行為適當，爰依刑法第74條第1 項第1 款規
    定，宣告如主文所示之緩刑期間，以啟自新。又本院為加強
    被告之價值觀念，使其於緩刑期內均能遵守法令、避免再度
    犯罪，爰依刑法第74條第2 項第5 款規定，諭知應於本判決
    確定之日起3 年內，向檢察官指定之政府機關、政府機構、
    行政法人、社區或其他符合公益目的之機構或團體，提供24
    0 小時之義務勞務；及依刑法第93條第1 項第2 款之規定，
    併諭知被告於緩刑期間付保護管束。又如有違反上述負擔情
    節重大者，依刑法第75條之1 第1 項第4 款規定，得為撤銷
    緩刑之宣告，併此敘明。
三、沒收：
  ㈠按查獲之第一級、第二級毒品及專供製造或施用第一級、第
    二級毒品之器具，不問屬於犯罪行為人與否，均沒收銷燬之
    ，毒品危害防制條例第18條第1 項前段定有明文。查扣案如
    附表編號1 所示之煙草1 包，經鑑驗結果為第二級毒品大麻
    ，已如前述，不問屬於犯罪行為人與否，均應依毒品危害防
    制條例第18條第1 項前段規定，宣告沒收銷燬之。又盛裝前
    開毒品之包裝袋，因沾附有毒品殘渣，依現行技術客觀難以
    完全析離，且無析離之實益與必要，是應整體視為毒品，併
    予諭知沒收或沒收銷燬。至因鑑驗用罄之毒品，既已滅失，
    自無庸宣告沒收，附此敘明。
  ㈡扣案如附表編號2 所示包裹空箱1 個及未扣案被告用以夾藏
    大麻之兒童餅乾盒、咖啡豆、堅果零食、兒童軟糖、巧克力
    、營養麥片等物，雖為被告本案運輸毒品、私運管制物品進
    口使用之物，然審酌前開物品僅屬日常生活所用之物，價值
    亦屬輕微，倘予沒收、追徵，對於被告犯罪行為之不法、罪
    責評價並無影響，對於沒收制度所欲達成或附隨之社會防衛
    亦無任何助益，欠缺刑法上重要性，是本院認無沒收或追徵
    之必要，而不予宣告沒收或追徵。
  ㈢至扣案如附表編號3、4所示之物，被告稱係其另外取得，與
    本案犯行無關（見訴字卷第48頁），公訴人亦稱此部分非屬
    本案之相關扣案物（見訴字卷第86頁），是亦不予宣告沒收
    。
據上論斷，應依刑事訴訟法第299 條第1 項前段，毒品危害防制
條例第4 條第2 項、第17條第2 項、第3 項、第18條第1 項前段
，懲治走私條例第2 條第1 項，刑法第11條、第28條、第55條、
第59條、第74條第1 項第1 款、第2 項第5 款、第93條第1 項第
2 款，判決如主文。
本案經檢察官吳佳美提起公訴，檢察官高玉奇執行職務。
中    華    民    國   110    年    11    月    26    日
                  刑事第十三庭  審判長法  官  潘怡華
                                      法  官  王兆琳
                                      法  官  郭鍵融
以上正本證明與原本無異。
如不服本判決應於收受判決後20日內向本院提出上訴書狀，並應
敘述具體理由。其未敘述上訴理由者，應於上訴期間屆滿後20日
內向本院補提理由書(均須按他造當事人之人數附繕本)「切勿逕
送上級法院」。
                                      書記官  李佳玲
中    華    民    國   110    年    11    月    26    日
附錄論罪科刑法條：
毒品危害防制條例第4 條第2項：
製造、運輸、販賣第二級毒品者，處無期徒刑或10年以上有期徒
刑，得併科新臺幣1,500 萬元以下罰金。
　
附表：
┌──┬─────────┬───────────────┐
│編號│品名與數量        │備註                          │
├──┼─────────┼───────────────┤
│ 1  │第二級毒品大麻1 包│淨重50公克，驗餘淨重49.97公克 │
├──┼─────────┼───────────────┤
│ 2  │包裹空箱1個       │出處：扣押物品目錄表（偵字卷第│
│    │                  │33頁）                        │
├──┼─────────┼───────────────┤
│ 3  │大麻1罐           │出處：扣押物品目錄表（偵字卷第│
│    │                  │33頁）                        │
├──┼─────────┼───────────────┤
│ 4  │大麻煙斗          │出處：扣押物品目錄表（偵字卷第│
│    │                  │33頁）                        │
└──┴─────────┴───────────────┘